【裁判字號】    92,交易,153
【裁判日期】    920625
【裁判案由】    過失傷害
【裁判全文】
臺灣高雄地方法院刑事判決              九十二年度交易字第一五三號
    公  訴  人  臺灣高雄地方法院檢察署檢察官
    被      告  甲○○
右列被告因過失傷害案件，經檢察官提起公訴 (九十二年度調偵字第一一九號），
本院判決如左：
    主  文
甲○○因過失傷害人，處有期徒刑月，如易科罰金，以佰元折算壹日。
    事  實
一、甲○○於九十一年十月十二日八時許，騎誠車牌號碼ＸＷＮ－八八一號重型機車
    ，沿高雄市○○區○○路由西向東方向（即由高雄市往鳳山方向）行駛，於行至
    本館路與中山高速公路西側便道（即本館路六０一巷）交岔路口，欲右轉進入該
    便道時，甲○○應注意汽（機）車之行車速度，在市區道路時速不得超過五十公
    里；且應注意汽（機）車行駛於未劃標線之道路，應靠右行駛；猶應注意汽（機
    ）車行駛至交岔路口，其右轉彎車應讓直行車先行，而依當時天氣晴朗、路面乾
    燥無障礙，且視線良好，應無不能注意之情事，詎甲○○超速以五十至六十公里
    時速疾駛，適有乙○○騎乘車號ＬＵＯ－七八八號重型機車自高雄市三民區○○
    ○街二巷駛入本館路在甲○○右前方同向行駛在前方正起步待行，甲○○因加速
    駛至疏未注意應靠右完成轉彎，亦疏未注意應禮讓直行之乙○○機車先行，即冒
    然自乙○○機車左側向右轉欲進入中山高速公路西側便道，二車發生踫撞，致乙
    ○○人車倒地受有左鎖骨骨折，右膝、左踝、左腕挫傷之傷害。
二、案經告訴人乙○○訴由高雄市政府警察局三民第二分局移送台灣高雄地方法院檢
    察署檢察官偵查起訴。
    理  由
一、訊據被告甲○○因承認有於右揭時、地因與告訴人乙○○發生車禍之情事，但對
    肇事歸責及成因仍有爭執，辯稱：我沒有超速，僅止疏未注意右後方告訴人機車
    動向，但告訴人同有疏忽未注意車前狀況之過失，而且我已完成轉彎動作，是告
    訴人之機車來撞我的云云。
二、經查：
    （一）右開事實業據告訴人乙○○指訴綦詳，並有道路交通事故調查報告表（含
          現場圖）一件、交通事故談話紀錄表二紙及現場採証照片六張在卷足佐。
    （二）次查，被告在上揭所不爭執之「道路交通事故談話紀錄表」中，自承當時
          時速「五十至六十公里」，顯已超速，其嗣在本院審理時，翻供改稱：未
          超速云云，即無足採。再者，被告在車禍發生前，未發現告訴人係在其右
          前方約十六公尺處，但在被告駛至本館路與該中山高速公路西側便道欲右
          轉時，與告訴人已近乎平行，以上同有上揭談話紀錄表可佐。準見，被告
          既獄欲右轉即應靠右行駛，不得在告訴人機車之左側即行右轉；而告訴人
          又係同向直線行駛，被告係轉彎車尤有禮讓直行之告訴人機車先行之義務
          。被告應注意、能注意卻疏未注意，冒然自告訴人機車左側即行右轉，駕
          駛行為自有過失。按汽（機）車之行車速度，在市區道路時速不得超過五
          十公理；又汽（機）車在未劃標線之道路行駛，應靠右行駛，尤以汽（機
          ）車行駛至交岔路口，轉彎車應讓直行車先行，道路交通安全規則第九十
          三條第一項第一款、第九十五條第一項前段及第一百零二條第一項第六款
          分別定有明文。被告應注意、能注意，卻疏未注意而超速行駛，復未禮讓
          直行之告訴人機車冒然自其左側急行右轉，自有過失。而告訴人當時是剛
          綠燈正起步中，此據告訴人陳明在卷，若非被告未依規定讓車，本件車禍
          無由發生，準見告訴人並無肇事原因。以上肇責判斷，並經高雄市政府交
          通局車輛行車事故鑑定委員會於九十一年十二月五日鑑定屬實，並經覆議
          明確，同認定：本件車禍肇責乃被告未禮讓左側直行車先行，為肇事原因
          ；告訴人則無肇事原因，以上復有該鑑定意見書及覆議意見書在卷足按。
          至於上述鑑定雖未併同判斷被告另有超速及未靠右行駛之疏失，但本院仍
          得依職權綜合卷証及全辯論意旨獨立判斷，附予敘明。
    （三）此外，復有告訴人提出長庚醫院出具之診斷証明書可佐，告訴人受有如事
          實欄揭載之傷害確係因本件車禍事故所致，是被告之過失駕車行為與告訴
          人受傷結果，有相當因果關係甚明。
    綜上所述，本件事証已臻明確，被告過失傷害事証明確，被告犯行洵堪認定。
三、核被告甲○○所為，係犯刑法第二百八十四條第一項前段過失傷害罪。爰審酌被
    告之品行、經歷（無犯罪紀錄素行尚佳），本件車禍雖偶發初犯，但被告有多重
    過失情事，且造成告訴人包括鎖骨骨折之傷害，犯罪所生損害非輕，及被告迄今
    仍未與告訴人和解，於審理中猶多有飾詞圖狡等一切情狀，爰量處如主文所示之
    刑，並諭知易科罰金折算標準。
四、再本件事証已明，被告於本院調查時具狀提述各項陳辯，經核均無得作為有利被
    告論証，亦無能推翻本件過失事實之認定，即不另一一論駁，附予敘明。
據上論斷，應依刑事訴訟法第二百九十九條第一項前段、刑法第二百八十四條第一項
前段、第四十一條第一項前段、罰金罰鍰提高標準條例第一條前段、第二條，判決如
主文。
本案經檢察官陳俊宏到庭執行職務。
中    華    民    國    九十二    年       六       月        二十五    日
                                  臺灣高雄地方法院交通法庭
                                      法  官  朱  盈  吉
右正本證明與原本無異。
如不服本判決，應於判決送達後十日內，向本院提出上訴狀。
                                      書記官  吳  金  霞
中    華    民    國    九十二  年       七       月        七        日


司法院資訊處製作；財團法人民間司法改革基金會備份。
